臺灣臺中地方法院刑事判決　　　　　　100年度交易字第520號
公　訴　人　臺灣臺中地方法院檢察署檢察官
被　　　告　陳文聰
上列被告因過失致人於死等案件，經檢察官提起公訴（一百年度
偵字第一０九三七、一一六一七號），本院判決如下：
    主   文
陳文聰服用酒類，不能安全駕駛動力交通工具而駕駛，處有期徒
刑伍月；又因過失致人於死，處有期徒刑壹年陸月。應執行有期
徒刑壹年玖月，緩刑伍年，並應於本判決確定日起壹年內，向公
庫支付新臺幣貳拾萬元整。
    事   實
一、陳文聰於民國一百年四月十二日晚上十時起至翌（十三）日
    上午六時許，先、後在臺中市市○路附近之某KTV店內及文
    心南路附近之藍池鋼琴酒吧內，與友人李欣屏及陳俊元等人
    一同飲用威士忌酒，已達不能安全駕駛動力交通工具之狀態
    下，卻仍執意駕車搭載李欣屏返家。嗣陳文聰駕駛其所有之
    車牌號碼八五八五－ＷＪ號自用小客車，搭載李欣屏，沿臺
    中市○○區○○路往烏日高鐵站區○○○道方向行駛時，本
    應注意不得超速行駛；並應注意車前狀況，隨時採取必要之
    安全措施，以避免危險之發生，詎陳文聰竟疏未注意及此，
    除超速行駛外；又因飲酒過多後，注意力及操控力嚴重減退
    ，車輛因此失控撞擊十二公尺高路面之引道護欄，並翻覆懸
    空掛在護欄上，導致車輛車身嚴重毀損，李欣屏並因此被拋
    出車外，摔落落差高達十二公尺左右之一樓地面上，受有出
    血性休克、腹腔內出血、骨盆骨折、右股骨骨折、右肱骨骨
    折、左鎖骨骨折、左肋骨多處骨折合併血氣胸等嚴重傷害；
    經人發現通知救護車協助送醫急救之結果，李欣屏仍因傷重
    不治而死亡，陳文聰則因受傷經人送醫救治，在醫院抽血檢
    測其血液中酒精濃度值高達302MG／DL（相當於呼氣中酒精
    濃度值每公升1.51毫克【換算方式：302MD/DL÷200＝1.51M
    G/L】），始悉上情。又陳文聰於肇事後，在有偵查權限之
    人知悉犯罪人之前，主動向據報前往就醫之醫院處理之員警
    表明為肇事人，向警自首並接受裁判。
二、案經臺灣臺中地方法院檢察署檢察官自動簽分暨李欣屏之母
    親張淑珍訴由臺中市政府警察局烏日分局報告臺灣臺中地方
    法院檢察署檢察官偵查起訴。
    理   由
一、證據能力方面：按被告以外之人（包括證人、鑑定人、告訴
    人、被害人及共同被告等）於審判外之陳述雖不符刑事訴訟
    法第一百五十九條之一至之四等四條之規定，而經當事人於
    審判程式同意作為證據，法院審酌該言詞陳述或書面陳述作
    成時之情況，認為適當者，亦得為證據；當事人、代理人或
    辯護人於法院調查證據時，知有刑事訴訟法第一百五十九條
    第一項不得為證據之情形，而未於言詞辯論終結前聲明異議
    者，視為有前項之同意，同法第一百五十九條之五定有明文
    。立法意旨在於傳聞證據未經當事人之反對詰問予以核實，
    原則上先予排除。惟若當事人已放棄反對詰問權，於審判程
    序中表明同意該等傳聞證據可作為證據；或於言詞辯論終結
    前未聲明異議，基於尊重當事人對傳聞證據之處分權，及證
    據資料愈豐富，愈有助於真實發見之理念，且強化言詞辯論
    主義，使訴訟程式得以順暢進行，上開傳聞證據亦均具有證
    據能力。查檢察官、辯護人及被告對於本案卷內相關證人之
    證述、文書卷證資料，於本院一百年七月十四日準備程序、
    八月四日審理期間，並未就有何於刑事訴訟法第一百五十九
    條第一項不得為證據之情形於本院言詞辯論終結前聲明異議
    ，且有關本案諸證人之證述、文書卷證資料亦經本院於審理
    期日逐一提示、朗讀，並告以要旨，本院覆審酌相關證人證
    述筆錄製成、文書卷證資料取得，並無證據顯示有何違背程
    式規定情事，依據上述之說明，均應具有證據能力。
二、上揭犯罪事實，業據被告陳文聰於警詢、偵查、本院行準備
    程式及審理時坦承不諱，核與被害人家屬張淑珍於警詢及偵
    查中、證人陳俊源於偵查中證述之情節相符，並有臺中市政
    府警察局烏日分局五光派出所員警職務報告、道路交通事故
    現場圖、道路交通事故調查報告表(一)、(二)、刑法第一百八十
    五條之三查獲後測試、觀察職務報告、道路交通事故當事人
    酒精測定紀錄表暨檢驗報告、被害人李欣屏之中山醫學大學
    附設醫院診斷證明書、證號查詢汽車駕駛人、八五八五－Ｗ
    Ｊ車輛詳細資料報表、臺中市警察局中市警交字第ＧＧ00
    00000號舉發違規道路交通管理事件通知單各一份及現
    場照片十張附卷可稽。又被害人李欣屏確因本件車禍而受傷
    死亡，業經臺灣臺中地方法院檢察署檢察官督同檢驗員相驗
    屬實，製有臺中市政府警察局烏日分局處理相驗案件初步調
    查報告暨報驗書、臺灣臺中地方法院檢察署電話相驗報告簿
    、相驗筆錄、相驗屍體證明書、法醫驗斷書、相驗報告書各
    一份及相驗照片七張附卷可證，足見被告自白與事實相符，
    堪以採信。按汽車行駛時，駕駛人應注意前車狀況，並隨時
    採取必要之安全措施，及在市區道路行車，時速不得超過五
    十公里；又按汽車駕駛人飲酒後，其吐氣所含酒精成份超過
    每公升０‧二五毫克或血液中酒精濃度超過百分之０‧０五
    以上者，不得駕車，道路交通安全規則第九十四條第三項、
    第九十三條第一項第一款及第一百十四條第二款分別定有明
    文。而依當時天候晴、路面乾燥無缺陷、視距良好、無障礙
    物等情況，有交通事故調查報告表(一)及現場照片在卷足憑，
    亦即依當時情形，並無不能注意之情事。被告竟疏未注意及
    此，除超速行駛外；又因飲酒過多後，注意力及操控力嚴重
    減退，車輛因此肇事致被害人李欣屏死亡，被告行為自有過
    失，且其過失行為與被害人之死亡間具有相當因果關係甚明
    。再按刑法第一百八十五條之三所稱服用酒類或其他相類之
    物，不能安全駕駛動力交通工具之公共危險罪，係屬抽象危
    險犯之規定，此種抽象危險係伴隨飲酒過量之行為而當然成
    立。換言之，只需客觀上有此種行為出現，危險即視為存在
    ，至於有無肇事之具體結果，均不影響公共危險罪責之成立
    。另按服用酒類不能安全駕駛動力交通工具之認定，參考德
    國、美國之認定標準，對於酒精濃度呼氣已達每公升０．五
    五毫克或血液濃度達百分之０．一一以上，肇事率為一般正
    常人之十倍，應認為已達不能安全駕駛之標準（法務部八十
    八年五月十八日八八法檢字第一六六九號函釋可資參照）。
    而本件被告陳文聰血液中酒精濃度達302MG/DL，換算為呼氣
    酒精濃度值達1.51MG/L，復因超速行駛而肇事，致搭載其車
    之李欣屏因而受有上揭傷害，經送醫救治後，仍因傷重不治
    而死亡，足見被告駕車時，確已達不能安全駕駛動力交通工
    具之程度。綜上所述，本件事證明確，被告上開犯行堪以認
    定，均應依法論科。
三、核被告所為，係犯刑法第一百八十五條之三之服用酒類不能
    安全駕駛動力交通工具而駕駛罪及第二百七十六條第一項之
    過失致死罪。其所犯上開二罪間，犯意各別，行為互殊，應
    予分論併罰。另按汽車駕駛人，酒醉駕車，因而致人死亡，
    依法應負刑事責任者，加重其刑至二分之一，道路交通管理
    處罰條例第八十六條第一項定有明文。本案被告酒醉駕車，
    致被害人李欣屏死亡，爰依道路交通管理處罰條例第八十六
    條第一項規定，加重其刑。又被告於肇事後，在有偵查權限
    之人知悉犯罪人之前，主動向據報前往傷者就醫之醫院處理
    之員警表明為肇事人，向警自首並接受裁判，有臺中市○○
    ○○○道路交通事故肇事人自首情形紀錄表在卷可佐，其對
    於未發覺之過失致人於死罪部分自首而接受裁判，依刑法第
    六十二條前段減輕其刑，並與前開加重規定，先加後減之。
    爰審酌被告行車未遵守交通規則而過失致人於死之行為，雖
    非如故意行為之惡性重大，但被告對於本案車禍之發生，確
    實具有前揭過失，並造成被害人李欣屏死亡，致被害人家屬
    之精神、心理亦因之受嚴重創傷、遺憾，惟因被告事後迅與
    被害人家屬張淑珍達成民事上和解以賠償損害並完成給付，
    而被害人家屬於本院審理時亦表示願意原諒被告並已撤回告
    訴，此有刑事撤回告訴狀、和解書各一份暨被告庭呈之支票
    影本共三紙附卷可證，且被告業經坦承犯行，犯後態度良好
    等一切情形，爰就其上開二罪分別量處如主文所示之刑，並
    依法定其應執行之刑，以資懲儆。另被告前未曾因故意犯罪
    受有期徒刑以上刑之宣告，有臺灣臺中地方法院檢察署刑案
    資料查註紀錄表及臺灣高等法院被告前案紀錄表各一件在卷
    可佐，其因一時失慮，致罹刑典，事後已坦承犯行，深具悔
    意，且已與被害人家屬和解賠償損害，被告經此偵、審程序
    及刑之宣告後，應知戒慎，信無再犯之虞，本院因認所宣告
    之刑，以暫不執行為適當，併予宣告緩刑五年，以啟自新。
    惟被告前曾於九十二年間亦因酒醉駕車，遭查獲時其血液檢
    驗換算酒精濃度為每公升一‧一０毫克，而遭臺灣臺中地方
    法院檢察署檢察官以九十二年度偵字第二０七八三號為緩起
    訴處分（條件為捐款三萬元予財團法人犯罪被害人保護協會
    臺中辦事處）確定，有臺灣高等法院被告前案紀錄表、臺灣
    臺中地方法院檢察署九十二年度偵字第二０七八三號緩起訴
    處分書在卷可稽；而此次被告酒駕經測試其血液中酒精濃度
    經換換為呼氣中酒精濃度值高達每公升一‧五一毫克，已如
    前述，雖前案對被告不構成累犯之加重事由，然仍見被告對
    於酒醉不應駕駛動力交通車輛上路之法律規範之遵守意識有
    所不足（縱被告如其選任辯護人所稱，搭載被害人李欣屏係
    屬好意施惠行為，然被告本應知酒醉不應駕駛車輛，卻執意
    為之，仍無減於其對於此法律規範之輕忽態度），且本次車
    禍當下，被告所駕駛之車輛在高速中因被告注意力、操控力
    之減損，撞擊路面引道護欄，整台車懸空掛在護欄上方，足
    見撞擊力道之強大，更見酒後駕車所導致後果之嚴重性，為
    期強化被告之守法觀念，並使其深切自本案中獲取教訓，爰
    併依刑法第七十四條第二項第四款之規定，命被告於本案判
    決確定日起一年內，向公庫支付新臺幣二十萬元之公益捐，
    以資兼顧。
據上論斷，應依刑事訴訟法第二百九十九條第一項前段，道路交
通管理處罰條例第八十六條第一項，刑法第一百八十五條之三、
第二百七十六條第一項、第五十一條第五款、第六十二條前段、
第七十四條第一項第一款、第二項第四款，判決如主文。
本案經檢察官陳雅瑩到庭執行職務。
中    華    民    國    100    年    8    月    18    日
                  刑事第十一庭    法  官  林學晴
上正本證明與原本無異。
如不服本判決應於收受送達後10日內向本院提出上訴書狀，並應
敘述具體理由；其未敘述上訴理由者，應於上訴期間屆滿後20日
內向本院補提理由書（均須按他造當事人之人數附繕本）「切勿
逕送上級法院」。
                                  書記官  簡雅文
中    華    民    國    100    年    8    月    18    日
【附錄本案論罪科刑法條】
刑法第一百八十五條之三
服用毒品、麻醉藥品、酒類或其他相類之物，不能安全駕駛動力
交通工具而駕駛者，處一年以下有期徒刑、拘役或科或併科十五
萬元以下罰金。
刑法第二百七十六條
因過失致人於死者，處二年以下有期徒刑、拘役或二千元以下罰
金。
從事業務之人，因業務上之過失犯前項之罪者，處五年以下有期
徒刑或拘役，得併科三千元以下罰金。